臺灣苗栗地方法院行政訴訟裁定
111年度行執字第2號
聲  請  人  
即  債權人  陸軍澎湖防衛指揮部

代  表  人  劉協慶  
訴訟代理人  謝坤展  
            程詒文  
            林季萱  
相  對  人  
即  債務人  張弘縉  
            張倉睿  
上列當事人間聲請強制執行事件，本院裁定如下：
    主  文
聲請駁回。
聲請程序費用由聲請人負擔。
    理  由
一、按行政契約約定自願接受執行時，債務人不為給付時，債權
    人得以該契約為強制執行之執行名義。前項約定，締約之一
    方為中央行政機關時，應經主管院、部或同等級機關之認可
    。第一項強制執行，準用行政訴訟法有關強制執行之規定（
    行政程序法第148條），而同法第148條第2項規範意旨，應
    係人民既係透過參與協商程序與行政機關締結行政契約，其
    地位較之由行政機關作成行政處分取得執行名義之情形，並
    未更為不利，惟如係行政機關締結自願接受強制執行之契約
    ，人民可不經法院裁判逕以契約為執行名義聲請強制執行，
    行政機關如因此成為強制執行之對象，進而遭到查封、拍賣
    ，將對公共利益產生不良影響，為求慎重，爰規定行政機關
    締結自願接受執行之約定時應經認可之程序。因此，如僅人
    民一方自願接受執行者，不生此等公共利益考量之問題，不
    在同法第148條第2項規範之內，毋庸主管機關之認可（高雄
    高等行政法院109年度抗字第39號裁定意旨參照）。
二、經查：
　㈠聲請人提出相對人甲○○、乙○○分別簽署之志願書、保證書作
    為執行名義，而該志願書記載「立志願書人甲○○自核定服志
    願士兵之日起，志願履行甄選簡章所定之最少年限及應遵行
    之事項；並同意如有以下各款情形之一，經評審不適服志願
    士兵，且未服滿志願士兵現役最少年限者，應依『志願士兵
    不適服現役賠償辦法』規定負責賠償：…立志願書人應於接到
    追繳通知之次日起，三個月內一次繳納賠償金額，屆期未繳
    者，自願接受強制執行」（第67頁志願書），另保證書記載
    「立保證書人乙○○保證被保證人甲○○自核定服志願士兵之日
    起，履行甄選簡章所定之最少年限及應遵行之事項，若其有
    以下各款情形之一，經評審不適服志願士兵，且未服滿志願
    士兵現役最少年限者，應依『志願士兵不適服現役賠償辦法』
    規定，連帶負責賠償：…立保證書人應於接到追繳通知之次
    日起，三個月內一次繳納賠償金額，屆期未繳者，自願接受
    強制執行」（第69頁保證書），足認聲請人與相對人甲○○、
    乙○○間就履行志願士兵甄選簡章所定之最少年限之賠償，業
    已成立行政契約，約定於相對人甲○○違約時應賠償依志願士
    兵不適服現役賠償辦法計算之金額，並由相對人乙○○負連帶
    保證責任，相對人並均自願於未依約定繳納時接受強制執行
    ，且依上所述，因僅相對人一方自願接受強制執行，不生公
    共利益考量之問題，不在行政程序法第148條第2項規範之內
    ，故縱使上開志願書、保證書上未見經主管機關認可之依據
    ，亦不影響上開行政契約約定自願接受強制執行之效力。
　㈡則相對人甲○○係於107年12月16日經核定轉服志願士兵，服現
    役期間為4年（第71至74頁陸軍澎湖防衛指揮部107年12月26
    日令），其後因個人因素，經依志願士兵服役條例第5條之1
    規定核予不適服現役，自110年7月16日生效退伍（第75頁國
    防部陸軍司令部110年7月5日令），聲請人遂計算相對人甲○
    ○應賠償新臺幣（下同）47,047元（第77頁核定不適服賠償
    清冊）；然其後聲請人又與相對人簽署分期賠償協議書，約
    定相對人甲○○應償還聲請人47,047元，並應於110年7月16日
    前償還頭期款項11,047元，其餘金額分4期、每月為1期、每
    期為9,000元，自110年8月起每月5日給付1期，上開分期如
    有逾2期未繳，未到期期數視為全部到期，聲請人將依法逕
    予強制執行，並由相對人乙○○擔任連帶保證人（第87頁陸軍
    澎湖防衛指揮部志願士兵未服滿法定役期退伍人員分期賠償
    協議書），並經相對人於110年7月23日、同年9月11日分別
    清償11,047元、9,000元，尚餘27,000元未清償（第93頁分
    期付款管制卡）。從而上開志願書、保證書中相對人願連帶
    賠償聲請人，屆期未繳者，自願接受強制執行之約定，業經
    聲請人與相對人另行簽署上開分期賠償協議書而取代，聲請
    人自不得以該二經取代之志願書、保證書作為執行名義；又
    該分期賠償協議書係約定由相對人甲○○分期清償、相對人乙
    ○○擔任連帶保證人，惟僅記載「聲請人將依法逕予強制執行
    」，並未再行約定「相對人自願接受強制執行」，與行政程
    序法第148條第1項規定不符，故聲請人亦不得執該分期賠償
    協議書作為執行名義。
　㈢綜上，聲請人所提上開志願書、保證書、分期賠償協議書既
    均非適格之執行名義，其聲請非屬合法，且無從命補正，應
    予駁回。聲請人應斟酌是否另循行政訴訟程序取得確定判決
    作為執行名義再行聲請，併此敘明。
三、依行政訴訟法第306條第2項、強制執行法第30條之1，民事
    訴訟法第249條第1項第6款，裁定如主文。
中　　華　　民　　國　　111 　年　　3 　　月　　29　　日
　　　　　　　　　行政訴訟庭  法　官　劉奕榔
以上正本證明與原本無異。
如不服本裁定應於送達後10日內向本院提出抗告狀。
　　　　　　　　　　　      　書記官　江秋靜
中　　華　　民　　國　　111 　年　　3 　　月　　29　　日